【裁判字號】    99,裁聲,19
【裁判日期】    990311
【裁判案由】    訴訟救助
【裁判全文】
最  高  行  政  法  院  裁  定
                                      99年度裁聲字第19號
聲  請  人  甲○○
上列聲請人就其與相對人行政院衛生署中央健康保險局（承受原
中央健康保險局臺北分局業務）間依職權確定訴訟費用裁定，一
再提起抗告事件，聲請訴訟救助，本院裁定如下：
    主  文
聲請駁回。
聲請訴訟費用由聲請人負擔。
    理  由
一、按「當事人無資力支出訴訟費用者，法院應依聲請准予救助
    。但顯無勝訴之望者，不在此限。」「經分會准予法律扶助
    之無資力者，其於訴訟程序中，向法院聲請訴訟救助時，應
    准予訴訟救助。但另有不符法律扶助事實之證明者，不在此
    限。」行政訴訟法第101條、法律扶助法第62條固分別定有
    明文。惟此項救助之事由，依行政訴訟法第102條第2項、第
    3項及第176條準用民事訴訟法第284條規定，應提出能即時
    調查之證據以釋明之，或由受訴行政法院管轄區域內有資力
    之人提出保證書代之。而所謂無資力，係指窘於生活，且缺
    乏經濟上之信用而言。
二、本件聲請人因與相對人行政院衛生署中央健康保險局間全民
    健康保險事件，經臺北高等行政法院於民國（下同）98年8
    月10日以98年度他字第23號裁定依職權確定訴訟費用額，聲
    請人不服提起抗告，因未繳裁判費，經臺北高等行政法院於
    98年11月12日以98年度他字第23號裁定駁回，聲請人不服，
    復提起抗告，並聲請訴訟救助，主張：聲請人因社會狀態、
    個人年齡、單獨生活、罹患疾病、行走困難等因素，近年經
    濟每況愈下，生活艱困，確無資力支出裁判費云云，並提出
    臺北市中正區頂東里辦公處之清寒證明書、臺北市榮民總醫
    院醫療費用繳款收據、用藥記錄單、門診預約掛號單及玉山
    銀行98年12月25日信用卡對帳單等影本各乙紙為證。經查，
    上開證據固足證明其窘於生活，然其並未提出任何能即時調
    查之證據以釋明其缺乏經濟上之信用，或提出保證書以代之
    ，俾供法院審酌，尚難認其全無資力支出訴訟費用。且本院
    向財團法人法律扶助基金會函查聲請人曾否經該會審認符合
    無資力之要件，而准予法律扶助，經財團法人法律扶助基金
    會臺北分會於99年1月13日以（99）法北永字第00040號函覆
    本院略謂：「甲○○君於97年8月4日至該分會申請函查案件
    之法律扶助，惟遭審查委員駁回，故不另提供貴院當事人於
    本會符合無資力要件之證明文件」等語，有財團法人法律扶
    助基金會臺北分會函附卷可稽，依首揭規定，本件聲請訴訟
    救助，已難准許。況提起抗告，應依行政訴訟法第98條之4
    之規定繳納裁判費，此為必須具備之程式，聲請人對依職權
    確定訴訟費用額之裁定提起抗告，係因未繳納裁判費，而遭
    裁定駁回，復就此裁定提起抗告，顯無勝訴之望，其就此抗
    告案聲請訴訟救助，自難准許。從而，本件聲請訴訟救助，
    於法不合，應予駁回。
三、依行政訴訟法第104條、民事訴訟法第95條、第78條，裁定
    如主文。
中    華    民    國    99    年    3     月    11    日
                    最高行政法院第四庭
                        審判長法官  劉  鑫  楨
                              法官  廖  宏  明
                              法官  林  文  舟
                              法官  曹  瑞  卿
                              法官  陳  鴻  斌
以  上  正  本  證  明  與  原  本  無  異
中    華    民    國    99    年    3     月    12    日
                              書記官  邱  彰  德


司法院資訊處製作；財團法人民間司法改革基金會備份。
